【裁判字號】    90,訴,955
【裁判日期】    901211
【裁判案由】    偽造文書等
【裁判全文】
臺灣臺北地方法院刑事判決                            九十年度訴字第九五五號
    公  訴  人  臺灣臺北地方法院檢察署檢察官
    被      告  甲○○
右列被告因偽造文書等案件，經檢察官聲請簡易判決處刑（九十年度偵字第一三七八
一號），本院認不宜以簡易判決處刑，改依通常程序審理，判決如左：
    主  文
甲○○連續意圖為自己不法之利益，以無線之方式，盜用他人電信設備通信，處有期
徒刑參月，如易科罰金，以參佰元折算壹日，緩刑貳年。
    事  實
一、甲○○明知使用行動電話應支付電話費，並曾申請使用電話號碼0000000
    00號之行動電話，惟因將出國至香港，而於民國八十九年四月十八日至翌日間
    某時，在臺北市西門町某處，明知一姓名年籍不詳之成年男子所兜售可免繳電話
    費之行動電話ＳＩＭ卡一枚係來源不明之贓物，然為圖節省出國使用行動電話之
    費用，基於故買贓物之故意，以新臺幣（下同）四千五百元，向該名男子購買乙
    ○○遭人冒名向臺灣大哥大股份有限公司（下稱臺灣大哥大公司）申請電話號碼
    為0000000000號之ＳＩＭ卡一枚，基於為自己不法之利益，以無線方
    式盜用他人電信設備通信之概括犯意，自八十九年四月十九日起至同年月二十五
    日止，將該ＳＩＭ卡插入其所有之行動電話中，連續在臺北市、桃園縣、香港等
    地以無線之方式，盜用前開乙○○遭人冒名申請之門號，撥打與陳頌文、張宏志
    等人，致使臺灣大哥大公司行動電話控制機房陷於錯誤，誤以為係該門號用戶乙
    ○○所使用而提供通信服務，前後共撥打共計六千零四十三元之電話費。嗣後因
    乙○○收到臺灣大哥大公司寄來之確認書而報警始查獲上情。
二、案經交通部電信總局移送臺灣臺中地方法院檢察署檢察官呈請臺灣高等法院檢察
    署檢察長令轉臺灣臺北地方法院檢察署檢察官偵查起訴。
    理  由
一、訊據被告甲○○對於右開犯罪事實坦白承認，核與證人乙○○證述未曾向臺灣大
    哥大公司申請行動電話、陳頌文及張宏志證述被告曾以上開門號與渠等連續等情
    節相符，並有臺灣大哥大公司列印上開門號行動電話之使用明細表影本二紙附卷
    可稽，被告之自白應與事實相符，本件事證已臻明確，被告犯行堪以認定。
二、核被告所為，係犯刑法第三百四十九條第二項之故買贓物罪及電信法第五十六條
    第一項之以無線方式盜用他人電信設備通信罪。被告以無線方式盜用他人電信設
    備通信，而詐得免費使用他人電信設備通信之不法利益，因電信法第五十六條第
    一項為刑法詐欺得利之特別規定，依特別法優於普通法原則，自無需另論以刑法
    詐欺得利罪。被告以無線方式盜用他人電信設備通信之先後多次犯行，時間緊接
    ，罪名與構成要件相同，顯係基於概括犯意而為，應依連續犯規定論以一罪。被
    告故買贓物係為遂其以無線方式盜用他人電信設備通信之目的，有方法目的之牽
    連犯一罪關係，應從重論以以無線方式盜用他人設備通信罪。公訴人僅就被告以
    無線方式盜用他人電信設備通信罪提起公訴，然被告故買贓物部分與前開犯罪係
    牽連犯之一罪關係，已如前述，是檢察官雖僅就犯罪事實之一部提起公訴，其效
    力應及於全部，是本院自可就被告故買贓物之犯罪予以審理。爰審酌被告因一時
    貪小便宜而觸犯刑罰規定，犯罪動機尚有可諒之處，被告所盜用之電話費僅六千
    零四十三元，所造成之損害尚非重大，且亦於犯罪後繳清前開電話費，此有被告
    庭呈之收據一紙在卷足參，並坦承犯行，犯後態度良好等一切情狀，量處如主文
    所示之刑。另查被告行為後，刑法第四十一條業已修正，並於九十年一月十日經
    總統公布，於九十年一月十二日生效，茲比較新舊法文修正之結果，其中原舊法
    第四十一條「犯最重本刑為三年以下有期徒刑以下刑之罪，而受六月以下有期徒
    刑或拘役之宣告，因身體、教育、職業或家庭之關係，執行顯有困難，得以一元
    以上三元以下折算一日，易科罰金」之規定，已經修正之新法擴大得易科罰金之
    範圍，凡「所犯最重本刑為五年以下有期徒刑之罪」，符合前開與舊法相同之其
    他要件下，即得易科罰金，是適用新法即對被告原所犯最重本刑為有期徒刑五年
    以下之罪者，使其有易科罰金之適用，對被告而言，自較有利，依刑法第二條第
    一項前段之規定，即應適用裁判時之新修正刑法第四十一條第一項之規定，併宣
    告易科罰金之折算標準。復查被告前未曾受有期徒刑以上刑之宣告，此有臺灣高
    等法院檢察署刑案紀錄簡覆表在卷可憑，因一時失慮，偶罹刑典，事後並坦承犯
    行，深具悔意，信經本次教訓，應知所警惕而無再犯之虞，本院因認以暫不執行
    其刑為當，予以宣告緩刑二年，以啟自新。至本件被告違反電信法第五十六條第
    一項規定所使用之電話號碼為0000000000號之ＳＩＭ卡一枚，業經被
    告丟棄，此有被告供承在卷可按，且觀之臺灣大哥大公司提供之上開電話號碼通
    聯記錄，可知該電話號碼於八十九年四月二十六日起即未再有使用通話之紀錄，
    亦可佐證被告上開供稱應係實情，是上開ＳＩＭ卡一枚既以滅失，自無從宣告沒
    收，附此敘明。
三、公訴人起訴意旨另以被告甲○○與姓名年籍不詳之人共同冒簽乙○○之簽名於行
    動電話服務申請書，向臺灣大哥大公司申請0000000000號行動電話，
    而認被告另構成刑法第二百十六條、第二百十條之行使偽造私文書罪，惟被告堅
    決否認有上開犯行，且被告於偵查中書寫「乙○○」、「中和市‧‧‧」、「臺
    北市‧‧‧」等與行動電話申請書上相同之文字，經本院以肉眼比對，兩者運筆
    方式及字型均不相同，實難認係被告假冒乙○○之名申辦行動電話，更無從認定
    係該不詳姓名年籍之共犯所冒名申請，且檢察官亦未舉證證明被告與該姓名年籍
    不詳之成年男子共同犯罪之證據，復參以被告所稱其取得上開號碼ＳＩＭ卡之過
    程，雖該ＳＩＭ卡來源可疑，但仍無從推知被告有與姓名年籍不詳他人共犯行使
    偽造私文書之嫌，惟公訴人認此部分與前開論罪之電信法第五十六條第一項間，
    有牽連犯之裁判上一罪關係，故就此部分，爰不另為無罪之諭知。
四、檢察官就本案雖係聲請本院為簡易處刑判決，然因本院認本案有刑事訴訟法第四
    百五十一條第四項但書不宜以簡易處刑判決之情形，有詳予調查證據之必要，而
    改依通常程序審理，併此敘明。
據上論斷，應依刑事訴訟法第四百五十二條、第二百九十九條第一項前段，電信法第
五十六條第一項，刑法第二條第一項前段、第十一條前段、第五十六條、第五十五條
、第三百四十九條第二項、第四十一條第一項前段、第七十四條第一款，罰金罰鍰提
高標準條例第一條前段、第二條，判決如主文。
本案經檢察官於知慶到庭執行職務
中      華      民      國     九十     年    十二    月      十一      日
                               臺灣臺北地方法院刑事第一庭
                                   審判長法  官  陳興邦
                                         法  官  傅中樂
                                         法  官  唐于智
右正本證明與原本無異。
如不服本判決，應於判決送達後十日內向本院提出上訴狀(應抄附繕本)。告訴人或被
害人如對於本判決不服者，應具備理由請求檢察官上訴，其上訴期間之計算係以檢察
官收受判決正本之日期為準。
                                         書記官  陳彥蕖
中      華      民      國     九十     年    十二    月      十二      日
附錄本案論罪法條
電信法第五十六條第一項
意圖為自己或第三人不法之利益，以有線、無線或其他電磁方式，盜接或盜用他人電
信設備通信者，處五年以下有期徒刑、拘役或併科新臺幣十五萬元以下罰金。
刑法第三百四十九條第二項
搬運、寄藏、故買贓物或為牙保者，處五年以下有期徒刑、拘役或科或併科一千元以
下罰金。


司法院資訊處製作；財團法人民間司法改革基金會備份。
